【裁判字號】    98,交易,27
【裁判日期】    981014
【裁判案由】    過失傷害
【裁判全文】
臺灣高雄地方法院刑事判決              98年度交易字第27號
公  訴  人  臺灣高雄地方法院檢察署檢察官
被      告  丁○○
選任辯護人  徐文彬律師
上列被告因過失傷害案件，經檢察官聲請簡易判決處刑（97年度
偵字第11264 號），本院認不宜逕以簡易判決處刑（98年度審簡
字第3830號），改依通常程序審理，判決如下：
    主  文
丁○○犯過失傷害罪，處有期徒刑肆月，如易科罰金，以新臺幣
壹仟元折算壹日。
    事  實
一、丁○○考領有合格駕駛執照，於民國96年12月31日16時20分
    許，駕駛車牌號碼VD-2665 號自用小客貨車（下稱甲車），
    沿高雄縣美濃鎮○○路○段（雙向各2 線道，合計4 線道，
    下稱中興路）915 號房屋東側之無名巷（下稱前開無名巷，
    僅有1 線道，相較於中興路係屬支線道）由南往北方向行駛
    ，行經前開無名巷與中興路交岔路口（無號誌）欲左轉至中
    興路由東往西方向車道時，本應注意汽車行駛至無號誌交岔
    路口之際，支線道車應暫停讓幹線道車先行，且轉彎車應讓
    直行車先行，而依當時天候晴、日間自然光線、柏油路面乾
    燥無缺陷，並無不能注意之情事，竟疏於注意，貿然駛入前
    開路口，且車頭部位並已逾越中興路915 號屋前路肩處所設
    置招牌（下稱前開招牌，係以與中興路車道行向直交之方式
    擺放）之北端延伸線，適有戊○○○騎乘車牌號碼606-CEV
    號重型機車（下稱乙車），沿中興路由西往東方向慢車道直
    行，並於行經中興路915 號屋前之際，因未預期甲車竟會突
    然自前開招牌後方駛出，為避免乙、甲車碰撞，不得已乃緊
    急左閃駛入快車道，乙車左把手部位，因而與由甲○○（所
    涉過失傷害犯嫌不足，經檢察官為不起訴處分）所駕駛，適
    沿中興路由西往東方向快車道直行之車牌號碼E8-5907 號自
    用小客車（下稱丙車）右後照鏡等部位發生擦撞，戊○○○
    所騎乘之乙車遂失控擦撞地面後倒地，戊○○○因此受有頭
    部外傷併顱內出血、頭部外傷致兩眼左側上方四之一之視野
    缺損，及頭部外傷術後併顱骨缺損等傷害。
二、案經戊○○○訴由高雄縣政府警察局旗山分局報請臺灣高雄
    地方法院檢察署檢察官偵查起訴。
    理  由
壹、程序方面
    本判決所引用之證據資料（詳後引用之各項證據），其中係
    屬傳聞證據部分，縱無刑事訴訟法第159 條之1 至第159 條
    之4 或其他規定之傳聞證據例外情形，亦因被告丁○○、辯
    護人及檢察官均已明示同意作為證據使用，且本院審酌卷內
    並無事證顯示各該陳述之作成時、地與週遭環境，有何致令
    陳述內容虛偽、偏頗之狀況後，也認為適當，依刑事訴訟法
    第159 條之5 第1 項之規定，為傳聞法則之例外，應有證據
    能力。
貳、實體方面
一、訊據被告丁○○固坦言於前開時點駕駛甲車行經前開無名巷
    而擬於前開路口左轉一情，另對乙、丙車於前開時點在同一
    路口發生擦撞，且告訴人戊○○○因而受傷各節，也不爭執
    ，惟矢口否認有何過失傷害犯行，並辯稱：我當時是將甲車
    暫停在路口前方，由太太傅文秀下車幫我確認中興路有無來
    車，我並未將甲車車頭駛入路口，更未逾越前開招牌之北端
    延伸線，我的駕駛行為並無任何疏失，且乙、丙車發生擦撞
    也與我無關云云。經查：
  1.被告於96年12月31日16時20分許，駕駛甲車沿前開無名巷由
    南往北方向行駛，並擬於前開路口左轉至中興路由東往西方
    向車道續行；而戊○○○原騎乘乙車在中興路由西往東方向
    慢車道直行、甲○○駕駛丙車行駛在中興路同向快車道，均
    約於該時點行經前開路口，並在該路口附近發生擦撞，至車
    損則分別在左把手、右後照鏡等部位，且戊○○○於乙、丙
    車擦撞後人車倒地，受有頭部外傷併顱內出血、頭部外傷致
    兩眼左側上方四之一之視野缺損，及頭部外傷術後併顱骨缺
    損等傷害；又中興路915 號屋前設有前開招牌乙面，而該招
    牌係以與中興路車道行向直交之方式，坐落在中興路之路肩
    各情，為被告所不爭執，並經證人戊○○○（本院98年度交
    易字第27號卷，下稱院三卷第38至40頁）、證人甲○○（臺
    灣高雄地方法院檢察署97年度偵字第11264 號卷，下稱偵一
    卷第28頁；院三卷第43至44頁）、證人即在場目擊者劉傑潁
    （偵一卷第20至21頁、第28頁；院三卷第40至42頁）分別證
    述明確，且有道路交通事故現場圖（警卷第15頁）、道路交
    通事故調查報告表（一）、（二）（警卷第16至17頁）、事
    故現場及車損照片（警卷第18至19頁；臺灣高雄地方法院檢
    察署97年度他字第981 號卷，偵二卷第9 至10頁；本院97年
    度審交簡字第3830號卷，下稱院一卷第9 至10頁）、財團法
    人義大醫院診斷證明書等件（警卷第20頁；偵二卷第16頁）
    、交通部公路總局第三區養護工程處甲仙工務段98年8 月20
    日三工甲字第0980306212號函（院三卷第24至25頁）在卷足
    稽，自均堪認定。
  2.依前開道路交通事故現場圖（警卷第15頁）所顯示：乙車刮
    地痕乃分布在中興路由西往東方向快車道，且該刮地痕之起
    始、末端位置，距離劃分快、慢車道之車道線，分別為0.7
    、0.4 公尺寬一情，足認乙、丙車之擦撞位置，乃在中興路
    由西往東方向快車道處。佐諸證人即告訴人戊○○○（院三
    卷第38、39頁反面）、證人甲○○（偵一卷第28頁；院三卷
    第43頁）、證人劉傑潁（院三卷第42頁）俱一致證稱：乙車
    左偏（左閃）後即呈現不穩狀態而與丙車發生擦撞等語；另
    參以本院前所認明乙、丙車原分別行駛在中興路由西往東方
    向慢、快車道各情，則乙車應係突然自慢車道左偏駛入快車
    道，致與丙車發生擦撞甚明。證人傅文秀於警詢中證稱：係
    行駛在快車道之丙車於行經前開路口後突然右偏侵入乙車所
    行駛之慢車道，方致該二車發生擦撞云云（警卷第13頁），
    悖於事實，不足採信，自也非得資為利於被告之認定。
  3.證人戊○○○於本院審理中證稱：「（法官問：你行經路口
    …之前，你是不是覺得如果不採取左閃措施就會撞到車子？
    答：）對，而且我是臨時發現就臨時左閃」等語（院三卷第
    40頁）；另證人甲○○於本院審理中證稱：在丙車突然偏入
    我所行駛之車道前，我並未發現同向行駛在前方之機車有搖
    搖晃晃之異常駕駛情事等語（院三卷第44頁）。而衡情，在
    正常行駛於慢車道之情況下，茍非右前方或右方突有事先無
    從預期之人車以相當之速度衝出，且該人車衝出地點與駕駛
    者距離迫近，致駕駛者已無從藉由煞車措施避免碰撞，一般
    駕駛者焉有在未確認左方有無車輛及左後方有無來車前，即
    左閃駛入快車道，陷自己於可能遭受較高速車輛擦、追撞高
    度危險之理？已足信證人戊○○○首開陳述內容係屬實在，
    被告徒以證人戊○○○就案發經過之細節陳述略有不同，推
    論證人戊○○○於本案所述全屬子虛，要嫌率斷。再者，證
    人劉傑潁亦分別於偵查、本院審理中證稱：甲車車頭有超出
    前開招牌北端延伸線，行駛在慢車道之乙車要閃避，因而重
    心不穩致擦撞到行駛在快車道之丙車（偵一卷第20頁）；我
    當時剛好站在中興路路邊，看到行駛在慢車道之乙車與其右
    方之甲車車頭極為接近，乙車往左閃一下就不穩失控偏到快
    車道與丙車擦撞後倒地各等語（院三卷第40至42頁），益徵
    甲車車頭位置乃逾越前開招牌之北端延伸線而顯已進入前開
    路口（指中興路「路緣」延伸線及前開無名巷「路緣」延伸
    線所框出之範圍），且戊○○○也係在欠缺預期下，突見甲
    車自前開招牌後方駛出，不得已採取左閃措施致與丙車發生
    擦撞無訛，質言之，乙、丙車之所以發生擦撞，乃歸因於被
    告行經前開路口時，貿然將甲車駛入前開路口且車頭部位並
    已逾越前開招牌之駕駛行為，斷不因乙車採取左閃措施而順
    利防免與甲車互碰後，即謂本案乙、丙車之擦撞事故與甲車
    無關。被告辯稱其係將甲車暫停在前開招牌北端延伸線之後
    方而尚未進入路口，是以其與乙、丙車擦撞之事無涉云云，
    及證人傅文秀附和被告辯解所證稱：被告並未將甲車駛出中
    興路之路面云云（警卷第13頁），均非事實，不足採信。
  4.按汽車行至無號誌之交岔路口，支線道車應暫停讓幹線道車
    先行，轉彎車應暫停讓直行車先行，道路交通安全規則第10
    2 條第1 項第2 款定有明文，而依卷附道路交通事故調查報
    告表（一）（警卷第16頁）所載，本案車禍事故發生當時天
    候晴、日間自然光線、柏油路面乾燥無缺陷，並無不能注意
    之情事，被告竟疏未注意前開規定，貿然將甲車駛入前開路
    口，且車頭部位並已逾越前開招牌北端延伸線，導致本案車
    禍事故之發生，被告駕車行為自顯具疏未依規定停讓幹線道
    直行車先行之過失。
  5.告訴人因乙、丙車之擦撞事故，受有頭部外傷併顱內出血、
    頭部外傷致兩眼左側上方四之一之視野缺損，及頭部外傷術
    後併顱骨缺損等傷害，而乙、丙車之所以發生擦撞，又係導
    因於被告行經前開路口未依規定停讓幹線道直行車先行之駕
    車過失，俱如前述，則被告之過失駕車行為與告訴人之受傷
    結果間，乃具有相當因果關係，可堪認定。
  6.末在車禍事故發生後，旋為規避自己責任等故而移動車輛，
    原非罕事，從而證人乙○○於本院審理中所言：車禍事故發
    生後，我在屋內聽到有人喊「車禍」，就跑出屋外查看，當
    時甲車停在前開招牌旁，車頭位置並未超過該招牌北端延伸
    線等語（院三卷第45頁），縱屬實在，猶非可推翻本院前所
    認明於車禍事故發生之際，被告所駕駛甲車之車頭位置業逾
    越前開招牌之北端延伸線而已進入前開路口等事實。另證人
    甲○○於本院審理中固又證稱：就我記憶所及，我並未看到
    有任何汽車停在機車道等語（院三卷第43反面至44頁），惟
    其既已同時言明：我開車時一般只專注於前方快車道之情形
    ，不會看旁邊等語（院三卷第43反面），則證人甲○○關於
    其未見汽車停在機車道之陳述，自也無足資為被告並未將甲
    車駛入前開路口之推論，均併指明。
(三)綜上，本案事證明確，被告之過失傷害犯行堪以認定。
二、核被告所為，係犯刑法第284 條第1 項之過失傷害罪。
三、本院審酌被告因駕車疏失釀致戊○○○身體多處受傷，且迄
    未賠償戊○○○，均誠屬不該。惟念被告罹有中度精神障礙
    且前無任何刑案紀錄，有卷附中華民國身心障礙手冊、臺灣
    高等法院被告前案紀錄表各1 份可按，再斟以被告之智識程
    度、違反義務程度等一切情狀，爰量處如主文所示之刑，並
    斟酌被告平日擔任磨石工，家庭經濟狀況勉持各節（參見警
    詢筆錄受詢問人欄之記載），諭知以新臺幣（下同）1,000
    元折算1 日之易科罰金折算標準；至檢察官求予量處有期徒
    刑6 月併諭知以3,000 元折算1 日之易科罰金折算標準，尚
    嫌過重，應予指明。
據上論結，應依刑事訴訟法第452 條、第299 條第1 項前段，刑
法第284 條第1 項、第41條第1 項前段，刑法施行法第1 條之1
，判決如主文。
本案經檢察官丙○○到庭執行職務。
中    華    民    國    98    年    10    月    14    日
                  交通法庭    法  官  莊珮吟
以上正本證明與原本無異。
如不服本判決應於收受送達後10日內向本院提出上訴書狀，並應
敘述具體理由；如未敘述上訴理由者，應於上訴期間屆滿後20日
內向本院補提理由書（均須按他造當事人之人數附繕本）「切勿
逕送上級法院」。
中    華    民    國    98    年    10    月    14    日
                              書記官  鍾淑美
◎附錄本案所犯法條：
《刑法第284 條第1 項》
因過失傷害人者，處6 月以下有期徒刑、拘役或500 元以下罰金
，致重傷者，處1 年以下有期徒刑、拘役或500 元以下罰金。
《刑法施行法第1 條之1 》
中華民國94年1 月7 日刑法修正施行後，刑法分則編所定罰金之
貨幣單位為新臺幣。
94年1 月7 日刑法修正時，刑法分則編未修正之條文定有罰金者
，自94年1 月7 日刑法修正施行後，就其所定數額提高為30倍。
但72年6 月26日至94年1 月7 日新增或修正之條文，就其所定數
額提高為3 倍。


司法院資訊處製作；財團法人民間司法改革基金會備份。
